臺灣高等法院刑事判決
109年度上易字第1622號
上  訴  人  
即  被  告  嚴孝昌



上列上訴人因詐欺案件，不服臺灣士林地方法院109年度審易字
第464號，中華民國109年7月3日第一審判決（起訴案號：臺灣士
林地方檢察署108年度偵字第9096號），提起上訴，本院判決如
下：
    主  文
上訴駁回。
    事  實
一、嚴孝昌並未實際經營大陸貨物進出口事業，因工作關係結識
    張碧珠，進而獲取張碧珠之信任，竟意圖為自己不法之所有
    ，基於詐欺取財之犯意，接續為下列行為：
　㈠嚴孝昌於民國106年間，向張碧珠佯稱其經營大陸進口貨物事
    業而有資金需求，勸誘張碧珠共同投資，並於同年6月1日上
    午在新竹縣竹北市之玉山銀行與張碧珠簽訂合作協議書，約
    定由張碧珠出資新臺幣（下同）30萬元，嚴孝昌承諾於收受
    該投資款後，將於同年7月27日起3日內將30萬元與該次獲利
    9萬元存入張碧珠指定帳戶，使張碧珠不疑有他而同意投資
    ，並於同年6月1日、2日分別轉帳10萬元、19萬9000元至嚴
    孝昌之女嚴○芸所開立之玉山銀行東湖分行帳號000-0000000
    000000號帳戶中。
  ㈡嚴孝昌明知無還款之意，仍承前詐欺取財之犯意，於106年6
    月19日以通訊軟體LINE傳送訊息予張碧珠，佯稱有緊急貨款
    須支付，但因人在大陸地區無法付款，遂向張碧珠借款並委
    請張碧珠代為匯款，同時佯稱於同年月23日即可償還，張碧
    珠不疑有他而陷於錯誤，依指示於同年6月19日匯款3萬5000
    元至不知情之鄧永昇開立之長治郵局帳號000-000000000000
    00號帳戶中。
  ㈢嚴孝昌於同年6月27日，承前詐欺取財之犯意，在苗栗縣竹南
    車站向張碧珠佯稱有另一批貨物訂單，張碧珠須依前述之合
    作協議負擔進貨成本之半數即31萬5927元，嚴孝昌並交付發
    票人為東雁實業有限公司（下稱東雁公司）之支票（面額90
    萬2650元，發票日106年8月18日）取信張碧珠，張碧珠不疑
    有他而誤信嚴孝昌確有接獲訂單，遂於翌日（28日）匯款28
    萬927元(即31萬5927元扣除上述嚴孝昌於106年6月19日借款
    、尚未償還之3萬5000元)至嚴○芸提供之上開玉山銀行帳戶
    內。　　　　
  ㈣嚴孝昌再承前詐欺取財之犯意，於106年8月10日向張碧珠佯
    稱遭代工廠催繳費用，欲周轉6萬元，並承諾隔天會附加利
    息共7萬元還給張碧珠云云，張碧珠不疑有他，遂依指示於
    同日匯款3萬元至嚴○芸之上開玉山銀行帳戶內（起訴書誤載
    為「不知情之蔡國文開立永豐銀行帳號000-00000000000000
    號帳戶」，業經原審更正），並在苗栗縣某處交付3萬元現
    金予嚴孝昌。
  ㈤嗣因嚴孝昌遲未分配利潤或還款，經張碧珠催促後，嚴孝昌
    僅於106年7月20日、8月4日分別返還3萬元、7200元予張碧
    珠，並稱其餘部分將轉作另一批投資，以此說詞拖延，且嚴
    孝昌先前交付之東雁公司支票經張碧珠提示後亦遭退票，張
    碧珠始知受騙。
二、案經張碧珠訴由臺灣臺北地方檢察署檢察官呈請臺灣高等檢
    察署檢察長令轉臺灣士林地方檢察署檢察官偵察起訴。　　
    理  由
壹、證據能力部分：
    按被告以外之人於審判外之陳述，雖不符刑事訴訟法第159
    條之1至第159條之4之規定，而經當事人於審判程序同意作
    為證據，法院審酌該言詞陳述或書面陳述作成時之情況，認
    為適當者，亦得為證據。又當事人、代理人或辯護人於法院
    調查證據時，知有第159條第1項不得為證據之情形，而未於
    言詞辯論終結前聲明異議者，視為有前項之同意，同法第15
    9條之5亦有明定。查本件檢察官、被告就本判決下列所引被
    告以外之人於審判外陳述之證據能力均不予爭執，迄至言詞
    辯論終結，亦未對該等證據之證據能力聲明異議，本院審酌
    該些供述證據作成時，核無違法取證或其他瑕疵，認為以之
    作為本案之證據屬適當，自有證據能力。其餘資以認定被告
    犯罪事實之非供述證據，均查無違反法定程序取得之情形，
    依刑事訴訟法第158條之4反面規定，亦具證據能力。
貳、實體部分：
一、上揭犯罪事實，業經被告嚴孝昌於原審及本院準備程序、審
    理程序中，均坦承不諱（見原審卷第46頁、第50頁；本院卷
    第51頁、第85頁），核與告訴人張碧珠於警詢、偵查中之指
    訴情節相符（見臺灣士林地方檢察署107年度他字第2129號
    卷，下稱他2129號卷，第27至30頁；臺灣士林地方檢察署10
    8年度偵字第9096號卷，下稱偵卷，第33至35頁、第37頁）
    ，並有雙方於106年6月1日簽立之合作協議書1份、告訴人申
    設之玉山銀行及渣打銀行存摺封面暨內頁照片各1張、告訴
    人之渣打銀行國內（跨行）匯款交易明細1紙、106年6月28
    日國泰世華商業銀行匯出匯款憑證（客戶收執聯）照片1張
    、東雁公司開立之支票照片1張、臺灣票據交換所退票理由
    單照片1張、通訊軟體LINE對話紀錄1份、中華郵政股份有限
    公司107年10月25日儲字第1070236415號函檢送之鄧永昇帳
    號000-00000000000000號帳戶歷史交易清單1份、玉山銀行
    個金集中部107年11月1日玉山個（集中）字第0000000000號
    函檢附之嚴○芸帳號000-0000000000000號帳戶顧客基本資料
    查詢及交易明細1份、被告之入出境資訊連結作業查詢結果1
    紙及相關不實之訂貨單等在卷可稽（見臺灣臺北地方檢察署
    107年度他字第3583號卷第13至14頁、第15頁、第16至17頁
    、第19至20頁、第21頁、第22頁、第23至24頁、第25頁、第
    26頁、第27至70頁；他2129號卷，第62至63頁、第73至75頁
    ；偵卷第45頁）。足認被告前揭任意性自白與事實相符，被
    告上開詐欺犯行堪以認定，本件事證明確，應依法論科。 
二、論罪科刑：
  ㈠核被告嚴孝昌所為，係犯刑法第339條第1項之詐欺取財罪。
  ㈡又被告基於單一詐欺取財之犯意，對告訴人於密接時間內，
    一再利用上開投資協議為由，使告訴人先後交付款項，侵害
    同一人之財產利益，屬單一行為之接續進行，應依接續犯論
    以包括之一罪。
三、駁回上訴之理由：　　
  ㈠原審審理結果，認被告所犯罪證明確，因而適用刑法第339條
    第1項、第38條之1第1項前段、第3項等規定，並說明審酌被
    告前因詐欺案件，經臺灣新北地方法院以98年度易字第3097
    號判決處有期徒刑4月確定，於100年8月22日易科罰金執行
    完畢，猶未警惕悔改，不思以正途取財，為圖不法獲利，以
    投資名義詐得高額款項，侵害他人財產權，惡性非輕，犯後
    雖坦承犯行，惟案發迄今已3年，仍未賠償告訴人所受損害
    ，考量其犯罪之動機、目的、告訴人受騙金額多寡，兼衡被
    告為高中畢業之智識程度、現以打零工維生、月薪2萬2000
    元至2萬8000元、離婚、尚有子女及高堂由其撫養等一切情
    狀，量處有期徒刑9月。且就沒收部分說明：被告詐得款項
    合計67萬4927元（計算式：10萬元+19萬9000元+3萬5000元+
    28萬927元+6萬元＝67萬4927元），雖未扣案，然既屬其犯罪
    所得，扣除業已返還之3萬7200元，剩餘63萬7727 元自應依
    刑法第38條之1第1項前段、第3項規定宣告沒收之，於全部
    或一部不能沒收或不宜執行沒收時，追徵其價額等旨。
　㈡經核原判決認事用法，洵無違誤，量刑亦屬妥適。被告上訴
    意旨略以：原審量刑過重，請求從輕量刑云云。然按刑事審
    判旨在實現刑罰權分配正義，故法院對有罪被告科刑，應符
    合罪刑相當原則，使輕重得宜，罰當其罪，以契合社會法律
    感情，此所以刑法第57條明定科刑時應審酌一切情狀，尤應
    注意該條所列10款事項以為科刑輕重之標準，俾使法院就個
    案量刑，能斟酌至當。「量刑輕重係屬事實審法院得依職權
    自由裁量事項，苟已斟酌刑法第57條各款所列情狀而未逾越
    法定刑度，不得遽指為違法」（最高法院98年台上字5002號
    判決意旨參照）。本件原審判決已以被告之責任為基礎，實
    已就被告之素行、犯後態度、智識程度、生活狀況、犯罪動
    機、手段等刑法第57條各款所列情形為科刑輕重標準之綜合
    考量，在法定刑度內，斟酌科刑，尚無偏執一端，致明顯失
    出失入之違法或不當，客觀上不生量刑裁量權濫用或違反比
    例原則、罪刑均衡原則之情形，原審所定應執行刑之刑度亦
    合於內、外部界限，與罪刑相當原則無悖，核無不合，自無
    違法之可言。被告徒以前詞上訴主張原審量刑過重，請求再
    予輕判云云，難認有據；至於被告上訴意旨狀中雖表示願意
    與告訴人和解之意，但告訴人屢經本院傳喚、通知均未到庭
    （見本院卷第49頁、第77頁），且被告亦自承：雙方之民事
    判決業已確定，無力一次償還，曾請求告訴人同意讓其分期
    付款，但未獲同意一語明確（見本院卷第51頁），難認雙方
    有和解之可能；而被告雖另引用「累犯」之相關說明，請求
    本院從輕量刑，但本案並未論以累犯，所指顯有誤會，併予
    說明。從而，被告之上訴，為無理由，應予駁回。　　　
據上論斷，應依刑事訴訟法第368條，判決如主文。
本案經檢察官陳姿雯提起公訴，檢察官董怡臻到庭執行職務。
中　　華　　民　　國　　109 　年　　11　　月　　5 　　日
                  刑事第十一庭審判長  法　官  周煙平
                                      法　官  吳炳桂
                                      法　官  陳俞伶
以上正本證明與原本無異。
不得上訴。
                                      書記官  朱家麒
中　　華　　民　　國　　109 　年　　11　　月　　5 　　日
附錄：本案論罪科刑法條全文
中華民國刑法第339條
意圖為自己或第三人不法之所有，以詐術使人將本人或第三人之
物交付者，處5年以下有期徒刑、拘役或科或併科50萬元以下罰
金。
以前項方法得財產上不法之利益或使第三人得之者，亦同。
前二項之未遂犯罰之。